臺灣臺中地方法院刑事判決　　　　　　　　　　　　　　九十四年度金訴字第四號
　　公　訴　人　臺灣臺中地方法院檢察署檢察官
　　被　　　告　甲○○
右列被告因洗錢防制法等案件，經檢察官提起公訴（九十三年度偵字第二一一四五號
、九十三年度偵緝字第一七五四號），本院判決如左：
    主  文
甲○○幫助共同意圖為自己不法之所有，以詐術使人將本人之物交付，累犯，處有期
徒刑參月，如易科罰金，以參佰元折算壹日。又竊盜，累犯，處有期徒刑伍月，如易
科罰金，以參佰元折算壹日；扣案之鑰匙壹支沒收。又服用酒類，不能安全駕駛動力
交通工具而駕駛，累犯，處有期徒刑參月，如易科罰金，以參佰元折算壹日。應執行
有期徒刑玖月，如易科罰金，以參佰元折算壹日；扣案之鑰匙壹支沒收。
    犯罪事實
一、甲○○於民國八十八年間，曾因偽造貨幣罪，經本院判處有期徒刑三年六月確定
    ，於八十九年九月十九日入監執行至九十一年十月三十日假釋出獄，迄九十二年
    二月十七日假釋期滿未被撤銷而視為執行完畢。猶不知悔改，復(一)基於幫助他人
    詐財之間接故意（不確定故意），於九十三年二月二十七日，至新竹國際商業銀
    行臺中分行開立0000－000000000號帳戶，存入新臺幣（下同）一
    百二十元，取得該帳戶之存摺、提款卡後，旋於當日在該銀行附近，將該帳戶之
    存摺、印章、提款卡（包括密碼）交予某經營地下錢莊姓名不詳年約三十五歲綽
    號「小楊」之成年男子使用，以作為向「小楊」借款二萬元之代價。該「小楊」
    取得甲○○之前揭存摺、印章及提款卡後，即與綽號「李工程師」、「王小姐」
    之成年男女基於意圖為自己不法所有之犯意聯絡，於九十三年二月二十九日中午
    十二時三十分許，由「王小姐」撥打電話給乙○○，佯稱其係警察局人員，並告
    以乙○○之金融卡遭偽造，請乙○○趕快打電話與金融局聯絡以保障權益，乙○○聞後立即撥打「王小姐」所告知之電話與金融局聯絡，接聽者自稱其係「李工
    程師」，並請乙○○持提款卡至櫃員機按照其指示操作，乙○○因著急一時未察
    而陷於錯誤，乃持其所有之提款卡依對方指示在櫃員機操作結果，其戶頭內竟轉
    出九萬九千九百六十八元（起訴書誤載為九萬九千九百八十五元，其中差額應為
    手續費）入甲○○之前揭帳戶內，且旋遭對方於當日以提款卡提領一空，(二)另基
    於意圖為自己不法所有之犯意，於九十三年十二月一日上午七時許，在臺中縣大
    里市○○路四五六號前，持其至鑰匙店打造之鑰匙一支，竊取丙○○所有停放在
    該處車牌ＮＣ－３２８１號之自小貨車（起訴書誤載為ＮＧ－３２８１號自用小
    客車），得手後，將之駛離現場，(三)甲○○竊得前揭自小貨車後，即在臺中縣大
    里市○○路某工寮附近斷斷續續喝稻香米酒，一直喝到不能安全駕駛動力交通工
    具後，仍於翌日（即九十三年十二月二日）凌晨零時二十三分許，駕駛該自小貨
    車沿臺中縣大里市○○路行駛，於行經樹王路五十一號前，遭警發現該自小貨車
    係丙○○報失竊之贓車而予攔查，而甲○○因酒後反應遲鈍，不知已遭警攔查，
    乃繼續行駛，警員即自後追捕，至當日零時三十五分許，終在臺中縣大里市○○
    路○段與永隆路口將甲○○攔下，並對其做酒精吐氣測試，結果其濃度為每公升
    一‧二八毫克，及扣得該贓車及甲○○所有用以竊取該贓車之鑰匙一支。
二、案經臺中市警察局第四分局及臺中縣警察局霧峰分局報請臺灣臺中地方法院檢察
    署檢察官偵查起訴。
    理  由
一、右揭犯罪事實業據被告甲○○坦承不諱，核與被害人乙○○、丙○○分別於警詢
    、本院審理中指訴被詐騙、被竊車之情節相符，犯罪事實(一)部分並有被告之前揭
    銀行帳戶基本資料及出入明細（參第一三一八六號偵卷第十七～第十八頁）、被
    害人乙○○轉出該款項之存摺出入明細（參本院卷第六二頁）附卷可稽，而被告
    該銀行帳戶出入明細經核確有被害人乙○○轉入之前開款項，犯罪事實(二)部分並
    有車輛竊盜、車牌失竊資料個別查詢報表、被害人張鳳娥領回該自小貨車之收據
    各一紙、該自小貨車之照片八張在卷可佐（參第二一一四五號偵卷第二二～第二
    三、第二六～第二八頁），及扣案之鑰匙一支足憑，犯罪事實(三)部分並有被告之
    酒精測試報告表、測試觀察紀錄表各一紙存卷可證（參第二一一四五號偵卷第十
    七～第十八頁）。又按到金融機構開戶申請存摺、提款卡，並無何特別資格之
    限制，故一般人須正常使用存摺、提款卡時，均係自己到金融機構申請，以確保
    己身之財產，若捨此途而借用陌生人之存摺、提款卡者，必是心存歹意另有企圖
    ，況現今社會上利用人頭帳戶詐財以逃避查緝之犯案方式層出不窮，經媒體廣為
    報導，已成眾所週知之事，被告自無例外，而被告雖可能無法確知該「小楊」之
    男子將如何利用其存摺、提款卡，然其應可預見刻意使用他人存摺、提款卡者，
    必作非法之途，詐財當然是其中最有可能之事，卻仍將該存摺等物交給該「小楊
    」之男子，且其帳戶果然被用為詐財之工具，其容任他人利用其帳戶詐財之行為
    ，已符合預見其發生而其發生並不違背其本意之間接故意（不確定故意）之情形
    ，服用酒類不能安全駕駛動力交通工具之認定，參考德國、美國之認定標準，
    對於酒精濃度吐氣已達每公升○‧五五毫克或血液濃度達百分之零點一一以上者
    ，肇事率為一般正常人之十倍，應認為已達不能安全駕駛之標準，茲被告服用酒
    類後，酒精濃度吐氣高達每公升一‧二八毫克，且對警察之攔撿行為未予察覺及
    經警攔獲時呈現出入車門困難、語無倫次之狀況（參前揭測試觀察紀錄表），足
    徵其於酒後已呈不正常狀態，其確已達不能安全駕駛動力交通工具之程度無訛。
    本件事證已臻明確，被告前揭犯行均堪認定。
二、該「小楊」之男子取得被告之前揭存摺等物後，與綽號「王小姐」、「李工程師
    」之成年男女，以上述方式向被害人乙○○詐財，係共同犯刑法第三百三十九條
    第一項之詐欺取財罪，而被告提供其上開銀行帳戶予該男子詐財，係基於幫助他
    人詐欺取財之間接故意，且所為屬詐欺取財罪構成要件以外之行為，故核被告犯
    罪事實(一)所為係犯刑法第三十條第一項、第三百三十九條第一項之幫助共同詐欺
    取財罪，依刑法第三十條第二項幫助犯之規定減輕其刑，犯罪事實(二)所為係犯刑
    法第三百二十條第一項之普通竊盜罪，犯罪事實(三)所為係犯刑法第一百八十五條
    之三之違背安全駕駛罪。又公訴人雖認被告就事實(一)部分係涉犯洗錢防制法第
    九條第二項之洗錢罪嫌，惟依洗錢防制法第二條：「本法所稱洗錢，係指下列行
    為：一掩飾或隱匿因自己重大犯罪所得財物或財產上利益者。二掩飾、收受、搬
    運、寄藏、故買或牙保他人因重大犯罪所得財物或財產上利益者。」之規定，可
    知洗錢防制法之制定，旨在規範特定重大犯罪不法所得之財物或財產之利益，藉
    由洗錢行為轉換成為合法來源之財物或財產之利益，以切斷該財物或財產上之利
    益與當初犯罪行為之關聯性，俾便於隱匿其犯罪行為及該財物或財產上利益之不
    法來源或本質，以逃避司法追訴、處罰，亦即本法須於因自己或他人重大犯罪完
    成後，得有財物或財產上之利益，方有其適用，若行為本身即係該洗錢防制法所
    規定之重大犯罪之取得財物之犯罪方法或手段，該行為即屬於該重大犯罪行為之
    一部分，而非行為人因為該法所稱重大犯罪行為取得財物或利益後，所另為掩飾
    或隱匿犯罪所得財物或利益之行為，故難認為係洗錢行為，茲該「小楊」等人利
    用被告之前揭帳戶使被害人乙○○匯入款項之行為，係「小楊」等人向被害人乙○○行詐騙金錢之犯罪手段，並非於取得金錢後，另為掩飾、隱匿其詐欺犯罪所
    得之行為，是以被告之行為與洗錢防制法之構成要件尚不相當，且該條所稱重大
    犯罪係指該法第三條所列舉各款之罪，而被告所犯者為刑法第三十條第一項、第
    三百三十九條第一項之幫助詐欺取財罪，尚不屬於洗錢防制法第三條所列舉之任
    何一款之重大犯罪，故非為洗錢防制法所規範之對象，與該法之構成要件不符，
    因而此部分起訴法條應予應變，被告所犯前揭三罪，係犯意各別，行為互異，
    應予分論併罰，被告於八十八年間，曾因偽造貨幣罪，經本院判處有期徒刑三
    年六月確定，於八十九年九月十九日入監執行至九十一年十月三十日假釋出獄，
    迄九十二年二月十七日假釋期滿未被撤銷而視為執行完畢，此有臺灣高等法院被
    告全國前案紀錄表在卷可按，其受有期徒刑之執行完畢後，五年以內再犯本件有
    期徒刑以上之罪，為累犯，依刑法第四十七條規定，所犯三罪均應加重其刑。爰
    審酌被告犯後坦認所為態度良好，所竊之物已發還被害人丙○○所生危害非鉅，
    及酒精吐氣濃度高達每公升一‧二八毫克竟仍駕駛車子且未遵警指揮停車受查等
    一切情狀，分別量處如主文所示之刑，並均諭知易科罰金之折算標準，及定其應
    執行之刑與易科罰金之折算標準。另扣案之鑰匙一支，係被告所有供竊取前揭自
    小貨車所用之物，此經其陳明在卷，依刑法第三十八條第一項第二款之規定，亦
    併予宣告沒收。
據上論斷，應依刑事訴訟法第二百九十九條第一項前段、第三百條，刑法第三百三十
九條第一項、第三十條、第三百二十條第一項、第一百八十五條之三、第四十七條、
第四十一條第一項前段、第二項、第五十一條第五款、第三十八條第一項第二款，罰
金罰鍰提高標準條例第一條前段、第二條，判決如主文。
本案經檢察官李斌到庭執行職務
中      華      民      國    九十四    年      一      月    三十一    日
                              臺灣臺中地方法院刑事第十三庭
                              審判長法  官  許  旭  聖
                                            法  官  許  月  馨
                                            法  官  李  秋  娟
右正本證明與原本無異。
如不服本判決，應於判決送達後十日內向本院提出上訴狀，上訴於臺灣高等法院臺中
分院( 須附繕本 )。
                                            書記官
中    華    民    國      九十四      年       一      月     三十一    日
附錄論罪科刑法條
中華民國刑法第三百三十九條 (普通詐欺罪)
意圖為自己或第三人不法之所有，以詐術使人將本人或第三人之物交付者，處五年以
下有期徒刑、拘役或科或併科一千元以下罰金。
以前項方法得財產上不法之利益或使第三人得之者，亦同。
前二項之未遂犯罰之。
中華民國刑法第三百二十條
 (普通竊盜罪、竊佔罪)
意圖為自己或第三人不法之所有，而竊取他人之動產者，為竊盜罪，處五年以下有期
徒刑、拘役或五百元以下罰金。
意圖為自己或第三人不法之利益，而竊佔他人之不動產者，依前項之規定處斷。
前二項之未遂犯罰之。
刑法第一百八十五條之三：
服用毒品、麻醉藥品、酒類或其他相類之物，不能安全駕駛動力交通工具而駕駛者，
處一年以下有期徒刑、拘役或三萬元以下罰金。
